臺灣士林地方法院刑事裁定　　　　　　　　93年度自字第53號
自　訴　人　丁○○
　　　　　　甲　○
共同代理人　葉涵德　　律師
被　　　告　乙○○
　　　　　　丙○○○
　　　　　　葉玫汝
共　　　同
選任辯護人　邱新福　　律師
上列被告因詐欺案件，經自訴人提起自訴，本院裁定如下：
    主  文
自訴駁回。
    理  由
一、按法院或受命法官於自訴案件第1 次審判期日前訊問及調查
    結果，如認為案件有刑事訴訟法第252 條至第254 條之情形
    者，得以裁定駁回其自訴，同法第326 條第3 項定有明文。
二、本件自訴意旨略以：(一)自訴人丁○○與被告乙○○均係廈門
    安發皮件有限公司（以下簡稱廈門安發公司）股東，各持分
    100 分之15（即各出資美金12萬元），由案外人梁勝忠任董
    事長，自訴人丁○○、被告乙○○及案外人謝明振3 人則為
    副董事長，嗣其中1 股東案外人黃旭元退股，自訴人丁○○
    即增資為美金24萬元，並變更登記為公司董事長，被告乙○○則仍任副董事長。(二)廈門安發公司於民國（下同）85年3
    月在台灣投資設立「安發皮件有限公司」（以下簡稱安發公
    司），因經營狀況良好，87年間股東盈餘分配之紅利，自訴
    人丁○○計分得100 分之30即新台幣（下同）6,000,000 元
    ，被告乙○○則分得3,000,000 元。(三)88年11月間，自訴人
    丁○○之妻即自訴人甲○因生意亟需資金週轉，遂以發票日
    88年12月23日及同年月27日之支票2 紙，面額各為700,00 0
    元及800,000 元，另以客票4 紙共3,500,000 元，總計5,00
    0,000 元之支票6 紙，向被告乙○○借用現金5,000,000 元
    ，詎被告乙○○卻以借款為由要求自訴人簽訂安發公司股權
    讓渡書，使自訴人陷於錯誤認為係虛偽簽訂讓渡書，而將自
    訴人對於安發公司之股權各1,000,000 元讓渡予被告乙○○
    ，被告乙○○隨即利用該讓渡書將自訴人之股權全部移轉登
    記予被告丙○○○及葉玫汝所有，自訴人之股權在不知不覺
    下全部喪失，被告顯係共謀詐欺得利，因認被告共同涉有刑
    法第339 條第2 項之詐欺得利罪等語。
三、按，犯罪事實應依證據認定之，無證據不得認定犯罪事實，
    刑事訴訟法第154 條第2 項定有明文。又刑法第339 條第1
    項詐欺罪之成立，以意圖為自己或第三人不法所有，以詐術
    使人將本人或第三人之物交付為要件。所謂以「詐術」使人
    交付，必須被詐欺人因其詐術而陷於錯誤，若其所用方法，
    不能認為詐術，亦不致使人陷於錯誤，即不構成該罪，最高
    法院46年台上字第260 號判例闡釋甚明。經查，(一)本件自訴
    人與被告乙○○於88年5 月25日所簽訂之股權讓渡書，記載
    ：「丁○○、甲○所持有台灣安發之股權讓渡給乙○○先生
    （股權各新台幣壹佰萬元），特此證明」等語，有該讓渡書
    1 紙附卷可參，即自訴人亦不否認該讓渡書簽名之真正。雖
    其主張該讓渡書之簽訂係雙方通謀虛偽而為之意思表示，但
    並未提出具體之證據證明被告涉有詐欺犯行，且安發公司88
    年間1,000,000 元之股權，其實際淨值約相當於1,072,624
    元之情，亦經本院民事庭91年度訴字第50號函請財團法人中
    華科技經濟鑑測中心鑑定屬實，有被告提出之該中心92年3
    月5 日（92）執北字第01011 號鑑定報告書可按，是自訴人
    與被告乙○○就其等間之借款2,000,000 元部分，達成以股
    權（份）抵償之約定，並無何違反一般交易常規之處，難認
    被告有何施用詐術可言。(二)再者，自訴人始終無法舉證證明
    該讓渡書之簽訂係通謀虛偽意思表示一節，業經本院民事庭
    91 年 度訴字第50號判決認自訴人甲○之主張無理由而駁回
    其請求，並經台灣高等法院92年度上易字第757 號民事判決
    駁回自訴人甲○之上訴而確定在案，有各該民事判決影本1
    件在卷可考，從而，自訴人提起本件自訴再事爭執該讓渡書
    為虛偽，復未提出其他積極證據證明其主張與事實相符，自
    難認被告有何詐欺得利犯行。(三)查自訴人既已於該讓渡書上
    簽名，即應明知其於安發公司之股權（1,000,000 元）業已
    讓渡予被告乙○○，以自訴人之社會交易智識及經驗，實無
    受被告乙○○詐欺之可能，而以股權抵償借款，係交易經驗
    上通常發生之事，是被告乙○○與自訴人簽訂之「股權讓渡
    書」，顯難認為係詐術，亦不致使自訴人陷於何等錯誤，自
    難認被告乙○○有何詐欺得利犯行。(四)至被告丙○○○及葉
    玫汝係被告乙○○之妻、女，其等僅係受讓股權移轉登記之
    人，並未在股權讓渡書上簽名或有其他行為，其等與被告乙○○究有何犯意聯絡或行為分擔，未見自訴人提出任何證據
    以資證明，亦難認其等有何共同詐欺得利之犯行。(五)又自訴
    人雖聲請傳喚證人吳鳳釵，但並未釋明其如何證明待證事實
    ，且其仍主張上開借款與股權讓渡為不同之事，據以主張該
    讓渡書為虛偽之情，顯然與上開事證不符，顯無調查之必要
    ，附此敘明。
四、綜上，本件自訴意旨仍就經法院民事判決確定之事實再事爭
    執，且亦未能另行提出其他足供認定上開股權讓渡書為虛偽
    之積極證據，自難認被告有何共同詐欺得利之犯行，此外，
    復查無其他積極證據認被告涉有自訴人所指犯行，應認被告
    犯罪嫌疑均顯有不足，爰裁定駁回之。
據上論結，應依刑事訴訟法第326 條第3 項、第252 條第10款，
裁定如主文。
中　　華　　民　　國　　94　　年　　9 　　月　　30　　日
                  刑事第五庭審判長法  官  朱光仁
                                  法  官  彭洪媛
                                  法  官  蘇嫊娟
以上正本證明與原本無異。
如不服本裁定應於送達後5日內向本院提出抗告狀。
                                  書記官  陳佳伶
中　　華　　民　　國　　94　　年　　10　　月　　5 　　日
